臺灣高等法院刑事裁定
110年度聲再字第656號
聲  請  人
即受處分人  楊竣勝


上列聲請人即受處分人因違反毒品危害防制條例案件，對於本院
110年度毒抗字第1368號，中華民國110年11月22日確定裁定（原
審案號：臺灣基隆地方法院110年度毒聲字第182號），聲請重新
審理，本院裁定如下：
    主  文
重新審理之聲請駁回。
    理  由
一、聲請意旨略以：聲請人即受處分人楊竣勝因違反毒品危害防
    制條例案件，對於本院110年度毒抗字第1368號確定裁定（
    下稱原確定裁定），認有裁定確定前已存在或成立而未及調
    查斟酌之事實、證據，爰依法聲請重新審理：
　㈠聲請人於民國109年2月19日上午、下午，先後至臺灣基隆地
    方檢察署、衛生福利部基隆醫院採集尿液，並由台灣尖端先
    進生技醫藥股份有限公司、大安聯合醫事檢驗所進行檢驗，
    其結果分別呈現陽性、陰性反應。惟聲請人於當日下午至衛
    生福利部基隆醫院進行前案緩起訴處分所定之定期檢驗、戒
    癮治療及相關課程，在有限時間內，必須完成門診治療、批
    價、拿取號碼牌、尿液檢驗及治療課程，聲請人根本無暇也
    無從造假，衡酌衛生福利部基隆醫院亦為專業醫療機構，所
    為之尿液毒品檢驗程序仍具有相當嚴謹性，原確定裁定未調
    查該院之檢驗流程或監視器畫面，即以臺灣基隆地方檢察署
    觀護人室之採尿流程較為嚴謹為由，而採認對聲請人不利之
    陽性檢驗結果，逕自排除較為有利之陰性檢驗結果，係將制
    度設計或人力配置之風險歸於聲請人承擔。
　㈡又依行政院衛生署管制藥品管理局92年3月10日管檢字第0920
    001495號函釋內容，可見施用大麻者之尿液呈陽性反應之時
    間長達4.2天，而大麻慣用者則平均可能達16.6天。聲請人
    並非慣用大麻者，於前案獲緩起訴處分後，即嚴格自律未再
    施用毒品，並定期接受尿液檢驗，有109年2月9日至同年3月
    4日之陰性檢驗結果報告可證，倘聲請人確有施用毒品，實
    無可能僅有109年2月19日上午之尿液檢驗結果呈現陽性反應
    ，況聲請人早已知悉當日上午需進行檢驗，亦可藉口請假或
    聲請更改報告時間，何需甘冒遭發覺再次施用大麻之風險？
    而聲請人兩次檢驗結果僅相隔5小時，就人體代謝率上應無
    可能完全代謝完畢，原確定裁定未以重新檢驗、毛髮檢測等
    方式再次確認，顯未就聲請人有利情形予以注意。
　㈢聲請人因兼任GREEN GANG樂團之音樂經紀人，需出入酒吧、
    夜店等密閉場所，且工作時間長達數小時，偶遇有其他客人
    抽大麻菸之情形，根據研究調查，暴露於大麻二手菸環境，
    將可能自血液及尿液中檢驗出四分大麻酚等成分，請傳訊樂
    團主唱黃叙淂到案說明，以證明聲請人所言非虛。
二、按觀察、勒戒及強制戒治之裁定確定後，有下列情形之一，
    認為應不施以觀察、勒戒或強制戒治者，受觀察、勒戒或強
    制戒治處分之人，或其法定代理人、配偶，或檢察官得以書
    狀敘述理由，聲請原裁定確定法院重新審理：一、適用法規
    顯有錯誤，並足以影響裁定之結果者；二、原裁定所憑之證
    物已證明為偽造或變造者；三、原裁定所憑之證言、鑑定或
    通譯已證明其為虛偽者；四、參與原裁定之法官，或參與聲
    請之檢察官，因該案件犯職務上之罪，已經證明者；五、因
    發現確實之新證據足認受觀察、勒戒或強制戒治處分之人，
    應不施以觀察、勒戒或強制戒治者；六、受觀察、勒戒或強
    制戒治處分之人，已證明其係被誣告者；聲請重新審理，應
    於裁定確定後30日內提起；但聲請之事由，知悉在後者，自
    知悉之日起算；聲請重新審理，無停止觀察、勒戒或強制戒
    治執行之效力；但原裁定確定法院認為有停止執行之必要者
    ，得依職權或依聲請人之聲請，停止執行之；法院認為無重
    新審理之理由，或程序不合法者，應以裁定駁回之，毒品危
    害防制條例第20條之1第1項至第4項前段定有明文。
三、經查：
　㈠聲請意旨雖以衛生福利部基隆醫院109年2月19日檢驗結果（
    證物三），主張其並未施用第二級毒品大麻云云，然此係原
    裁定確定前已存在於卷內之資料，並經原確定裁定綜合臺灣
    尖端先進生技醫藥股份有限公司109年3月10日濫用藥物檢驗
    報告、臺灣基隆地方檢察署施用毒品犯採尿報到編號表、衛
    生福利部基隆醫院109年9月10日基醫精字第1090005501號函
    等其他證據後，審酌聲請人分別於臺灣基隆地方檢察署觀護
    人室、衛生福利部基隆醫院之採尿時間、流程及送驗方式後
    ，認定聲請人確有於109年2月19日上午10時30分前回溯10日
    內之某時許（原確定裁定誤載為109年2月19日上午10時30分
    許採尿前回溯96小時內之不詳時間），施用第二級毒品大麻
    1次之事實，業於裁定理由欄詳述所依憑之事證及認定之理
    由，並說明依衛生福利部基隆醫院函覆之採檢流程，其檢驗
    結果何以不足為聲請人有利之認定（原確定裁定第4頁倒數
    第11行至第5頁第12行），所為論斷尚無違反經驗法則及論
    理法則，此部分事證既經原確定裁定審酌，即與前揭「新證
    據」之要件不合。聲請人就原確定裁定已明確論斷說明之事
    項，再行請求調查衛生福利部基隆醫院之檢驗流程、監視器
    畫面云云，均不足可採。
　㈡按毒品施用後於尿液、血液中可檢出之最大時限，與施用劑
    量、施用頻率、施用方式、施用者飲水量之多寡、個人體質
    、代謝情況、檢體收集時間點及所用檢測方法之靈敏度等因
    素有關，因個案而異。依據Clarke's Isolation and Ident
    ification of Drugs第二版記載，血液中藥物之半衰期（濃
    度減半所需時間）為大麻20-36小時（Nieves Pizarro等人
    發表於Journal of Analytical Toxicology 2002之報告）
    。一般於尿液中可檢出之最大時限，大麻1-10天。毛髮檢驗
    對於長期性用藥程度及用藥模式能提供較詳細的訊息，並可
    補充其他檢驗方法如尿液檢驗僅能檢測短期用藥之不足。施
    用前述毒品後可於毛髮中可檢出的時間，一般可達90天以上
    ，惟用藥量及毛髮檢出量之相關，因受環境污染、種族、性
    別、毛髮顏色及毛髮維護習慣（如染髮、燙髮）等因素之影
    響，在判讀檢驗結果時均需加以考量；又依據Smith-Kiella
    nd等人於1999年Journal of Analytical Toxicology Vol.2
    3發表之研究報告，非大麻慣用者吸食大麻後，尿液呈陽性
    反應之時間平均可能達4.2天，而大麻慣用者施用後則平均
    可能達16.6天。毒品施用後於尿液中可檢出時間，受施用劑
    量、施用方式、飲水量多寡、個人體質及其代謝情況等因素
    影響，因個案而異。一般可檢出之時間為大麻1-10天。此經
    行政院衛生署管制藥品管理局（現改制為衛生福利部食品藥
    物管理署，下同）92年7月23日管檢字第0920005609號、92
    年3月10日管檢字第0920001495號函述甚明。
　㈢依聲請人所提之衛生福利部基隆醫院檢驗結果（證物三），
    其於109年2月5日、3月4日所採集之尿液，檢驗結果固均呈
    現陰性反應，然觀諸上開檢驗結果，其檢驗方法係使用免疫
    分析法進行大麻初步篩驗，依據參考值備註之記載「本篩檢
    報告只供醫療參考…報告結果不得做為廣告和法律等其它用
    途…若預備具法律用途時請使用『濫用藥物檢體採集作業規範
    』進行確認檢驗」等語，益徵其未採取氣相色譜質譜儀方法
    檢驗，並非確認檢驗甚明，並有衛生福利部基隆醫院110年5
    月25日基醫精字第1100002923號函在卷可佐（毒聲卷第17頁
    ），是以上開檢驗結果僅係以初步檢驗方法檢驗，並未再進
    行確認檢驗，其得否逕為有利於聲請人之認定，已屬有疑。
    再參照聲請人所提之行政函釋說明（證物四、五），施用毒
    品後於尿液中可檢出之最大時限，與施用劑量、施用頻率、
    施用方式、施用者飲水量之多寡、個人體質、代謝情況、檢
    體收集時間點及所用檢測方法之靈敏度等因素有關，一般施
    用大麻者之最大時限為1至10日，慣用大麻者則可能達16.6
    日；結合聲請人先前已提出109年2月19日檢驗結果，予以綜
    合判斷，並佐以其自承並非慣常施用大麻者，則聲請人施用
    大麻後於尿液中可檢出之時限應為1至10日，然上開檢驗結
    果之採尿日期均相隔14日，揆諸前揭說明，衡情一般施用大
    麻者體內之大麻代謝物已因代謝而自然排出，自無法憑藉上
    開檢驗結果均呈現陰性反應等情，逕認聲請人於109年2月5
    日至3月4日間均無施用大麻之事實，是上開檢驗結果充其量
    僅能證明聲請人於各該日期採尿送驗後，並無大麻代謝物陽
    性反應乙節，並據以推認由各該採尿時間前回溯10日內無施
    用大麻等情，然其回溯之結果與原確定裁定所認定之犯罪時
    間既屬有別，尚無法使本院合理相信足以動搖原確定裁定所
    認定聲請人有於109年2月19日上午10時30分前回溯10日內某
    時許，施用第二級毒品大麻之事實。至聲請意旨雖指稱：原
    確定裁定認定其體內大麻代謝物於5小時內完全代謝歸零，
    就人體代謝率上應無可能云云，然原確定裁定係認定其於同
    日下午3時54分許在衛生福利部基隆醫院採尿後送驗，有關
    大麻檢測之檢驗值<10.00ng/mL，結果為陰性（原確定裁定
    第4頁倒數第11行至倒數第9行），聲請人所指上情，容有誤
    會；且原審法院就此疑義已向法務部法醫研究所函詢，該所
    函覆稱：「二份報告採檢結果之差異，為聲請人兩次採檢尿
    液其檢驗方法不同，且尿液中藥物濃度隨著個人之身體狀況
    、身體代謝速率、飲水量、排泄尿液次數、排尿間隔時間等
    許多因素皆會有所影響」等語，有該所110年4月29日法醫毒
    字第11000026010號函附卷可稽（毒聲卷第13至14頁），是
    關於聲請人體內大麻代謝物濃度於5小時內有無顯著降低之
    可能，業經調查明確，並非僅憑推測而為不利於聲請人之認
    定依據。
　㈣再者，本案雖未以毛髮檢驗重新確認結果，惟尿液初步篩檢
    採用免疫學法，雖因結構類似之成分亦可能產生反應，而呈
    「偽陽性」，但初步篩檢陽性檢體需再以氣相層析質譜儀法
    進行確認檢驗，不致有「偽陽性」結果，此有行政院衛生署
    管制藥品管理局97年1月21日管檢字第0970000579號函在卷
    可佐，查聲請人於109年2月19日上午10時30分許，經臺灣基
    隆地方檢察署觀護人室通知採尿，送請台灣尖端先進生技醫
    藥股份有限公司以氣相層析質譜儀（GC/MS）確認檢驗後，
    其大麻代謝物高於濫用藥物尿液檢驗作業準則第18條所定之
    確認檢驗閾值15ng/mL，是該檢驗方法臨床上已足以排除偽
    陽性之反應，復無任何事證堪認其檢驗過程有何瑕疵，導致
    結果有不可信之虞。而參照聲請人所提之行政院衛生署管制
    藥品管理局92年7月23日管檢字第0920005609號函釋，毛髮
    檢驗固為實務上檢驗毒品反應之方式，相較於尿液檢驗，更
    能反應施用毒品者長期性用藥情形，然亦有容易受到外在環
    境、個人生活習性等影響之缺失，是以縱毛髮檢驗結果未檢
    出某特定毒品，亦不當然表示未曾施用該特定毒品，遑論本
    件案發迄今已逾2年，難認有何再行送請毛髮檢驗之必要。
    另聲請意旨所舉出樂團表演畫面、社團法人中華民國解癮戒
    毒協會網頁列印資料（證物六、七），主張因工作而出入酒
    吧、夜店等密閉場所，無法排除因此吸入二手大麻煙云云，
    縱認其所陳屬實，證人黃叙淂亦僅能證明聲請人確有因公務
    需要而陪同所屬樂團至上開場所，與其他在場客人有無施用
    大麻、渠等是否因此暴露於二手大麻煙之環境，本屬二事，
    難認有何傳喚之必要，故聲請人前揭主張均無法使本院產生
    足以動搖原確定裁定所認定事實之合理懷疑，核與毒品危害
    防制條例第20條之1第1項第5款規定「確實之新證據」要件
    不合。
　㈤綜上，上開證據資料或已經原確定裁定審酌捨棄不採，或係
    經單獨或與先前之證據綜合判斷，尚不足以對原確定裁定之
    事實認定產生合理之懷疑，難認符合毒品危害防制條例第20
    條之1第1項第5款之重新審理要件。本件重新審理之聲請為
    無理由，應予駁回。
據上論斷，應依毒品危害防制條例第20條之1第4項前段，裁定如
主文。
中　　華　　民　　國　　111  　年　　3　　月　　14　　日
                  刑事第二十五庭審判長法　官  邱滋杉
                                      法　官  邱瓊瑩
                                      法　官  陳彥年
以上正本證明與原本無異。
不得抗告。
                                      書記官  彭秀玉
中　　華　　民　　國　　111 　年　　3 　　月　　14　　日